【裁判字號】    92,婚,1466
【裁判日期】    921224
【裁判案由】    履行同居
【裁判全文】
臺灣高雄地方法院民事判決  九十二年度婚字第一四六六號
    原      告  乙○○
    被      告  甲○○
右當事人間請求履行同居事件，本院於民國九十二年十二月八日言詞辯論終結，判決
如左：
    主      文
被告應與原告同居。
訴訟費用由被告負擔。
    事實及理由
一、被告未於言詞辯論期日到場，核無民事訴訟法第三百八十六條所列各款情形，爰
    依原告之聲請，由其一造辯論而為判決。
二、原告起訴主張兩造於民國九十二年二月二十五日結婚，婚後同住於高雄縣鳳山市
    ○○○路四七七巷四三號，並育有子女薛至淳一人，而薛至淳除送被告父母照顧
    時外，亦同居於前址。被告於九十二年六月十三日，因由何人照顧子女之事鬧情
    緒，由其父母接回娘家平復心情，詎被告回娘家後，就拒絕返家與原告共同生活
    ，原告遂於九十二年六月十七日、同年月十九日、同年月二十日、同年月二十七
    日、同年月三十日由兄長陪同，五度前往被告娘家欲接被告及孩子返家，均遭拒
    絕，甚至連女兒也不讓原告探視，原告詢問被告何故，被告則答以「要回去得先
    得到父親的准許」，原告再向岳父詢問，岳父卻回以「這件事以後再說」，顯然
    並無誠意，原告乃於九十二年八月一日發函催告被告返家履行同居，惟被告收信
    迄今，仍無音訊，為此提起本件訴訟，請求被告履行同居等語。
三、被告雖未於言詞辯論期日到場，然據其所提出之答辯狀則以兩造婚後，原本家庭
    喜樂，然因原告就業不順，而被告擔任會計，偶有加班，竟遭原告疑有第三者，
    誣指被告有婚外情，至被告產下女兒薛至淳後，原告仍未予體諒，時常強索被告
    銀行保險箱中娘家給予紀念之嫁妝、財物。原告於九十二年六月十三日當天，再
    度為了取得該銀行保管箱內之財物，與被告爭鬧不休，並威脅要離婚，被告無法
    承受此精神痛苦，電請娘家父母前來接被告及女兒返回娘家，以讓原告有冷靜省
    思之機會，詎原告竟於九十二年六月十七日、同年月十九日、同年月二十日、同
    年月二十七日偕兄長前來被告娘家，仍威嚇要求索取被告銀行保險箱內財物，被
    告為免受意外及精神痛苦，無法應允回家共同生活，被告之父當時亦表示希望原
    告不要再強索嫁妝、藉故生事後再談，且亦規勸被告家和萬事興，並非未予正面
    回應，豈料，原告毫無醒悟之心，竟於九十二年六月三十日晚上十一時許再度偕
    兄長登門生事，並徒手毆打被告，又以腳猛踹護女、孫心切而在地跪求之岳母葉
    林素緣等二名柔弱女子，致被告受有右前臂瘀傷十四×五公分、右手腕部痛、右
    膝瘀傷二公分、右下肢瘀傷三公分、左上臂多處瘀傷四公分、六公分、八公分，
    而岳母葉林素緣則受有正面：左肩瘀傷大小八×四公分、背面：左肩瘀傷二×二
    公分、背部瘀傷十×一‧五公分、七×二公分、十三×二公分、右上臂瘀傷十三
    ×二公分、二公分、二公分、右臂瘀傷二×二公分等嚴重傷害，被告亦向警察局
    提出家庭暴力及刑事告訴之請求，被告屢受此家庭精神、肢體暴力，目前誠有不
    能同居之正當理由。故請求駁回原告之訴等語置辯。
三、原告主張兩造於九十年二月二十五日結婚，婚後同居於高雄縣鳳山市○○○路四
    七七巷四三號，育有子女薛至淳一人，現婚姻關係仍存續中，而被告已於九十二
    年六月十三日攜女離家返回娘家，迄今均未與原告共同生活等情，業據原告提出
    戶籍謄本一件為證，且為被告所不爭執，自堪信為真實。
四、按夫妻互負同居之義務；又夫妻之住所，由雙方共同協議之，民法第一千零一條
    前段、第一千零二條第一項前段分別定有明文。本件原告主張被告無正當理由不
    履行同居義務等語，為被告所否認，並以前揭情詞置辯。經查：
  （一）原告主張被告於九十二年六月十三日攜女離家返回娘家居住，係因不滿原告
        於被告前往南投工作期間，到被告娘家探視女兒時，要求將託給岳母照顧之
        女兒接回家，乃於返家後，與原告發生爭執，並電請被告父母前來帶回娘家
        等情，已據證人即原告之母王阿鳳到庭證述在卷（見本院九十二年十一月十
        七日言詞辯論筆錄），而被告雖具狀否認，並表明係因原告強索其銀行保險
        箱內財物之故，兩造才發生爭執等語，惟其並未舉證以實其說，自尚難採信
        ，是原告此部分主張應可採取。
  （二）又被告於九十二年六月十三日返回娘家後，原告曾於九十二年六月十七日、
        同年月十九日、同年月二十日、同年月二十七日、同年月三十日由其兄陪同
        ，前往被告娘家，並於最後一次即同年月三十日當天，兩造發生爭執，並有
        肢體衝突，原告因而受有左胸壁及頭皮挫傷；被告因而受有右前臂十四×三
        公分、右手腕部痛、右膝瘀傷二公分、三公分、左上臂瘀傷四公分、六公分
        、八公分；被告之母葉林素緣則因此受有左肩瘀傷八×四公分、背部瘀傷四
        處：二×二公分、十×一‧五公分、十三×二公分、七×二公分、右上臂傷
        二公分、二公分等傷害，兩造並各向法院聲請核發保護令，經本院分別以九
        十二年家護字第一○六七號、九十二年暫家護第三七一號受理在案，嗣亦均
        已撤回該等保護令聲請等情，為兩造所不爭執，且經本院調取前開二保護令
        聲請事件卷宗核閱屬實，堪信為真實。
  （三）依證人即原告之兄薛鴻瑋於前開九十二年家護字第一○六七號所述：「九十
        二年六月三十日聲請人（即本件原告）到相對人（即本件被告）娘家拉相對
        人回來，相對人說要他父親同意，父母同意我們帶兩造所生女兒回來，但相
        對人不同意，硬拉小孩不讓聲請人帶回家，相對人弟弟及母親都圍上來，相
        對人出手打聲請人頭部，拉扯中聲請人岳母有跌倒，坐在地上不起來，聲請
        人還向岳母跪跟他道歉，相對人還出手打聲請人頭部，我站在外圍勸解，小
        孩被相對人帶回房間反鎖，這期間我們都沒有辦法探視小孩，現在兩造各自
        提出傷害告訴及保護令的聲請，聲請人另外有起訴請求相對人履行同居」等
        語（見該卷九十二年九月二十四日訊問筆錄），參以證人即被告之母葉林素
        緣、父葉明富、弟弟葉宗寶所述：「九十二年六月三十日女婿和他哥哥一起
        來我們家，他們要來抱走小孩，問女兒是什麼意思，女兒說還在考慮中，女
        婿哥哥就說：『孩子抱著我們走』，小孩那幾天都不舒服，我希望假日再抱
        回去給他父母看，我跪著女婿拉著他的腿，女婿一直拖著我，用腳撞我的胸
        部，女兒就上前要抱小孩，就和女婿兩個人的手撥來撥去，兩個兒子聽到我
        跌倒，唉了一聲，就出房門，孫女有撞到嘴角流血，女婿壓在我的胸口，不
        要我拉他的腳，小兒子就將孫女抱回房間，女婿還跟上前去撞門，兩個兒子
        有上前圍著女婿不讓他離開，女婿有跪我，女兒也譴責他讓我因此不能走路
        ，女兒沒有出手打女婿的頭，我先生是後來才回來，說女婿是來鬧事是不是
        ，女婿就罵他幹你娘等髒話，之後兩造就沒有再發生衝突」、「九十二年六
        月三十日我小兒子打電話給我要我回來，說媽媽腳斷的不能走路，說是被聲
        請人（即本件原告）打的，我就趕回家中，我和聲請人及他哥哥在客廳談話
        ，我告訴他不可以打岳母，聲請人就罵我三字經」、「九十二年六月三十日
        我開門讓聲請人（即本件原告）與聲請人哥哥入門後，我就進房間，母親就
        將兩造女兒抱出去讓聲請人探視，我聽到爭吵聲音就出房門，看到聲請人抱
        著小孩，母親抱著聲請人的腿，姐姐要抱小孩，哥哥在打電話通知父親回來
        ，我叫聲請人不要這樣，我有上前阻擋聲請人，我們都沒有出手打彼此，聲
        請人到門口就把母親踢開，小孩不知怎樣有撞到流血，我把小孩抱進房間，
        聲請人就一直來敲我的門，後來父親回來發生的事，因為我在房間所以我不
        清楚，之後就沒有再發生爭執」等語（均見前開卷宗九十二年九月二十四日
        訊問筆錄），再衡諸前揭被告之傷勢，多係四肢部受傷，而被告之母葉林素
        緣因有跌倒，故受有肩、背、臂等處瘀傷，足徵原告雖有於九十二年六月三
        十日偕兄長薛鴻瑋前往被告娘家，並與被告及其家人發生爭執，且被告與被
        告之母葉林素緣亦因此受有傷害，然此係因原告欲強行帶走兩造所生之女，
        雙方拉扯所致，並非原告故意毆打，與所謂慣行性之刻意暴力毆打有別。
  （四）另被告具狀辯稱原告疑其有外遇，且時常強索被告銀行保險箱中娘家給予紀
        念之嫁妝、財物，而於其返回娘家後，多次偕兄長前來，仍威嚇要求索取被
        告銀行保險箱內財物，伊不堪該等精神痛苦，且原告又於六月三十日偕兄登
        門生事，徒手毆打被告、腳踹被告之母葉林素緣成傷，目前尚無法與原告共
        同生活云云，被告均未能舉證以實其說，自無可信。從而，原告前揭於九十
        二年六月三十日，前往被告娘家欲強行帶回小孩，致造成原告與被告、被告
        家人間之傷害固屬可議，然被告將兩造所生之女攜回娘家居住已逾半月，原
        告思念子女，基於一時情急而偶有過當之舉措，既非出於實行或相當程度之
        侵害嚴重性，自難謂係不堪同居之事由，故被告尚不得憑此認其有不為同居
        之正當理由。從而，原告本於現存之夫妻關係，請求被告履行同居義務，於
        法核無不合，應予准許。
五、結論：原告之訴為有理由，依民事訴訟法第三百八十五條第一項前段、第七十八
    條，判決如主文。
中      華      民      國    九十二    年     十二     月    二十四    日
                                    臺灣高雄地方法院家事法庭
~B法      官  李麗珠
右為正本，係照原本作成。
如不服本判決，應於送達後廿日內，向本院提出上訴狀並表明上訴理由，如於本判決
宣示後送達前提起上訴者，應於判決送達後十日內補提上訴理由書（須附繕本）。
中      華      民      國    九十二    年     十二     月    二十四    日
~B法院書記官  梁  竫


司法院資訊處製作；財團法人民間司法改革基金會備份。
